【裁判字號】    99,上訴,444
【裁判日期】    990531
【裁判案由】    違反毒品危害防制條例等
【裁判全文】
臺灣高等法院高雄分院刑事判決         99年度上訴字第444號
上  訴  人
即  被  告  甲○○
指定辯護人  本院公設辯護人于欣潔
上列上訴人因違反毒品危害防制條例等案件，不服臺灣屏東地方
法院98年度訴字第945號中華民國99年1月12日第一審判決（起訴
案號：臺灣屏東地方法院檢察署98年度偵字第3719、4913號），
提起上訴，本院判決如下：
     主  文
上訴駁回。
     事  實
一、甲○○前因施用毒品案件，經原審以民國（下同）93年度毒
    聲字第135 號裁定送觀察、勒戒後，認有繼續施用毒品之傾
    向，復經原審以93年度毒聲字第472 號裁定令入戒治處所施
    以強制戒治，於94年3 月14日執行完畢，並由臺灣屏東地方
    法院檢察署檢察官以94年度戒毒偵字第32號為不起訴處分確
    定。另因違反肅清煙毒條例、麻醉藥品管理條例等案件，經
    本院以86年度上訴字第1013號判決分別處有期徒刑3 年6 月
    、10月，定應執行刑為有期徒刑4 年2 月確定；再因違反麻
    醉藥品管理條例案件，經原審以86年度訴字第197 號判決處
    有期徒刑5 年10月確定；上開各罪所處之刑經減刑後合併定
    應執行有期徒刑7 年10月確定，於96年8 月27日執行完畢。
    詎仍不知悔改，復為下列犯行：
  (一)明知武士刀係槍砲彈藥刀械管制條例第4 條第1 項第3 款所
    稱之刀械，非經中央主管機關許可，不得持有，竟基於持有
    武士刀之犯意，於85年5 月間，在屏東縣萬丹鄉四維村某處
    向「簡成俊」（真實年籍不詳）收受武士刀1 把，而未經許
    可持有該武士刀，並藏放在其屏東縣萬丹鄉○○○路375 巷
    16號住處，繼續非法持有，至98年5 月15日為警查獲。
  (二)又明知甲基安非他命係毒品危害防制條例第2 條第2 項第2
    款所列之第二級毒品，不得製造，竟基於製造甲基安非他命
    之犯意，於98年1 月底某日起，持其所有之廠牌MOTOROLA、
    內置門號0000000000號SIM 卡之行動電話1 支，與持用門號
    0000000000號、綽號「黑仔」、真實姓名年籍不詳之成年男
    子聯絡，以每顆感冒藥新臺幣（下同）1.5 元之價格，分2
    次向「黑仔」購入含製造甲基安非他命原料麻黃素成分之感
    冒藥各2 萬顆、3 萬顆，復陸續購置如附表一編號1 至編號
    31所示可供製造甲基安非他命之藥劑、器械及設備，在其前
    揭住處外，以：(1)將感冒藥加水、甲醇使之溶化後曬乾，再
    摻以鹽酸、氯仿攪拌成茶色液體而萃取毒品先驅原料假麻黃
    ，復添加乙醚攪拌成粉末狀，繼以丙酮清洗還原成白色粉
    末（即所謂鹵化過程）；(2)將前揭白色粉末加水、鹽酸後灌
    入氫氣催化（即所謂氫化過程），再予燒煮製成含甲基安非
    他命成分之鹵水，並加以冷藏；(3)將前揭冷藏後之鹵水過濾
    取出結晶，並將結晶加水燒煮後重複冷藏及過濾（即所謂純
    化再結晶過程）之方式，而製造甲基安非他命，並製造完成
    如附表編號38至42之甲基安非他命成品。
  (三)又明知海洛因、甲基安非他命業經行政院公告列為毒品危害
    防制條例第2 條第2 項第1 款、第2 款之第一級、第二級毒
    品，不得施用、持有，竟分別基於施用海洛因、甲基安非他
    命之犯意，於前揭強制戒治執行完畢釋放後5 年內之98年5
    月15日上午9 時許，在其前揭住處，先以將海洛因摻於香菸
    內點燃吸食所生煙霧之方式，施用海洛因1 次；復以將甲基
    安非他命置於寶特瓶吸食器內加熱燒烤吸食所生煙霧之方式
    ，施用甲基安非他命1 次。嗣於98年5 月15日14時30分許，
    為警持票搜索在甲○○前揭住處，當場扣得上開武士刀1 把
    、其所有供製造甲基安非他命聯絡用之上開廠牌MOTOROLA、
    內置門號0000000000號SIM 卡之行動電話1 支、其所有供製
    造甲基安非他命所用及已製造完成之甲基安非他命成品等如
    附表所示之物、非其所有但載有製毒設備之車牌號碼XF-331
    9 號自小貨車1 輛及其所有供施用毒品之寶特瓶吸食器2 組
    ，復經警對甲○○採尿送驗，結果呈第一級、第二級毒品陽
    性反應，而查悉上情。甲○○並於本案偵查及審判中均自白
    上開製造第二級毒品甲基安非他命之犯行。
二、案經屏東縣政府警察局移送臺灣屏東地方法院檢察署檢察官
    偵查起訴。
     理  由
壹、程序部分（證據能力之審查）
一、按鑑定之經過及其結果，應命鑑定人以言詞或書面報告，刑
    事訴訟法第206 條第1 項規定甚明。是鑑定人以「書面」為
    鑑定報告提出於法院，依同法第159 條第1 項立法理由及第
    206 條第1 項規定，即具有證據能力。又現行刑事訴訟法關
    於「鑑定」之規定，除選任自然人充當鑑定人外，另設有囑
    託機關鑑定制度，而依同法第198 條、第208 條規定，不論
    鑑定人或鑑定機關、團體，固均應由法院、審判長、受命法
    官或檢察官視具體個案之需要而為選任、囑託，並依第206
    條提出言詞或書面報告，始符合同法第159 條第1 項所定得
    作為證據之「法律有規定」情形，否則所為之鑑定，仍屬傳
    聞證據。然於司法警察機關調查中之案件，為因應實務上，
    或因量大、或有急迫之現實需求，例行性當然有鑑定之必要
    者，如毒品種類與成分、尿液之毒品反應等鑑定，基於檢察
    一體原則，得由該管檢察長對於轄區內案件，以事前概括選
    任鑑定人或囑託鑑定機關、團體之方式，俾便轄區內司法警
    察官、司法警察就調查中之此類案件，得即時送請先前已選
    任之鑑定人或囑託之鑑定機關、團體實施鑑定，以求時效。
    此種由檢察機關概括選任鑑定人或概括囑託鑑定機關、團體
    ，再轉知司法警察官、司法警察於調查犯罪時參考辦理之作
    為，法無明文禁止，係為因應現行刑事訴訟法增訂傳聞法則
    及其例外規定之實務運作而為；此由司法警察官、司法警察
    依檢察機關所概括選任之鑑定人或囑託鑑定機關、團體所為
    之鑑定結果，與檢察官選任或囑託為鑑定者，性質上並無差
    異，同具證據能力（最高法院96年度臺上字第2860號判決參
    照）。從而，本件扣案物品及被告甲○○為警查獲後所採得
    之尿液，經查獲之警察單位即屏東縣政府警察局依檢察署檢
    察長事前概括選任之鑑定機關名冊，分送屏東縣政府警察局
    、內政部警政署刑事警察局、臺灣檢驗科技股份有限公司實
    施鑑定，依上揭說明，各該機關所進行之鑑定並據以提出之
    鑑定書（報告），自均具有證據能力。
二、按被告以外之人於偵查中向檢察官所為之陳述，除顯有不可
    信之情況者外，得為證據。刑事訴訟法第159 條之1 第2項
    定有明文。被告以外之人於偵查中向檢察官所為陳述，雖為
    審判外之陳述，然依刑事訴訟法之規定，檢察官係代表國家
    偵查犯罪、實施公訴，依法有訊問被告、證人、鑑定人權利
    之人；且於實務運作時，檢察官偵查中向被告以外之人所取
    得之陳述，原則上均能遵守法律規定之程序，不致有違法取
    供之情事，故可信度極高，自得為證據。本件證人即共同被
    告林育如於98年6 月26日偵查中向檢察官所為之陳述，於作
    證前已經檢察官告以具結義務及偽證處罰並命朗讀後具結（
    見偵一卷第42頁），其證詞之憑信性，已有偽證罪擔保，嗣
    後於原審審理中，未見證人林育如有主張或提出偵訊中之證
    述，係受檢察官不法取供之抗辯，足認其於偵查中以證人身
    分向檢察官所為之陳述，具有任意性，而無「顯有不可信」
    之情形，依刑事訴訟法第159 條之1 第2 項規定，自應認有
    證據能力。
三、次按，被告以外之人於審判外之陳述，雖不符刑事訴訟法第
    159 條之1 至之4 等4 條之規定，而經當事人於審判程序同
    意作為證據，法院審酌該言詞陳述或書面陳述作成時之情況
    ，認為適當者，亦得為證據；又當事人、代理人或辯護人於
    法院調查證據時，知有刑事訴訟法第159 條第1 項不得為證
    據之情形，而未於言詞辯論終結前聲明異議者，視為有前項
    之同意，同法第159 條之5 定有明文。本判決除上開證據外
    ，下列所引用屬於言詞陳述及書面陳述之傳聞證據部分，檢
    察官、被告及其指定辯護人於本院行準備程序時，對於各該
    傳聞證據之證據能力均未加爭執，且同意作為本案之證據（
    見本院卷第39-40 頁反面），嗣於本院審理程序，調查各該
    傳聞證據，加予提示並告以要旨時，檢察官、被告及其指定
    辯護人亦均未於言詞辯論終結前聲明異議，本院審酌各該傳
    聞證據作成時之情況，認均與本件待證事實具有關聯性，且
    查無證據足以證明言詞陳述之傳聞證據部分，陳述人有受不
    法取供或違反其自由意志而陳述之情形，書面陳述之傳聞證
    據部分，亦無遭變造或偽造之情事，顯見上開傳聞證據之證
    明力非明顯過低，衡酌各該傳聞證據，作為本案之證據亦屬
    適當，自均得為證據，而有證據能力。
貳、實體部分
一、上訴人即被告（下稱被告）甲○○非法持有管制之武士刀犯
    行（即犯罪事實欄一之(一)）部分：
    右揭被告未經許可持有管制之武士刀等行為事實，已據被告
    甲○○於偵訊、原審及本院審理中坦承不諱，核與證人即共
    同被告林育如於偵訊中證述之內容大致相符（見偵一卷第40
    頁），另有卷附之搜索扣押筆錄、扣押物品目錄表各1 份（
    見警卷第2-9 頁）及扣案之武士刀1 把可資佐證；而扣案之
    武士刀1 把，經送屏東縣政府警察局鑑定結果，其刀刃長57
    公分，刀柄長24公分，刀刃單面開鋒，具殺傷力，屬槍砲彈
    藥刀械管制條例列管之刀械，有該局98年6 月3 日屏警保民
    字第0980028192號函附刀械鑑驗紀錄表1 份在卷可稽（見原
    審卷第68、69頁），被告甲○○上開自白與事實相符，堪採
    為此部分犯罪事實之證據，本件被告非法持有管制刀械之犯
    行，堪以認定。
二、被告製造第二級毒品甲基安非他命犯行（即犯罪事實一之(二)
    ）部分：
  (一)訊據被告甲○○對於其於右揭時、地，以事實欄所載之製毒
    方法，製造第二級毒品甲基安非他命之犯行，均坦承不諱，
    核與證人即共同被告林育如於警訊、偵訊時之證述大致相符
    （見警卷第50-52 頁、偵卷第10-11 頁），另有卷附之搜索
    票影本、前揭搜索扣押筆錄、扣押物品目錄表各1 份（見警
    卷第1 -9頁）、現場及扣案物品之照片共32張（見警卷第19
    -32 頁、第44頁、偵一卷第52頁）、門號0000000000號電話
    通聯紀錄1 份（見偵一卷第37-4至37-4頁）等在卷可稽，及
    廠牌MOTOROLA、內置門號0000000000號SIM 卡之行動電話1
    支、被告所有供製造毒品所用及已製造完成之甲基安非他命
    成品等如附表所示之物、載有製毒設備之車牌號碼XF-3319
    號自小貨車1 輛等扣案可資佐證，被告所為製造毒品之自白
    ，與事實相符，本件製造毒品部分之事證，已臻明確。
  (二)按國內所稱之安非他命係指甲基安非他命，一般所指之液態
    安非他命有2 種：(1)在製造甲基安非他命過程中經氫化步驟
    所得之黑色水溶液，一般稱為鹵水（俗稱黑水或黑油），由
    於黑水中除甲基安非他命毒品成分外，可能存有其他未反應
    之原料等物質，該產物人體無法直接施用；(2)毒販為了逃避
    查緝再將結晶好的甲基安非他命鹽酸鹽溶於水或有機溶劑（
    例如酒精）中所得之液體；而固態甲基安非他命係指甲基安
    非他命鹽酸鹽結晶，其製造過程為：(1)鹵化反應步驟：鹽酸
    麻黃素（前段原料）經溶劑（如丙酮、乙醚）浸溶後，再加
    亞硫醯二氯經攪拌器攪拌，再經溶洗過濾風乾後，可製成氯
    假麻黃素；(2)氫化反應步驟：氯假麻黃素加入催化劑（如氯
    化鈀及硫酸鋇等）與緩衝液（如醋酸鈉加醋酸等）後，至於
    壓力攪拌桶內，通入氫氣進行氫化反應，即可將氯假麻黃素
    轉化成甲基安非他命，嗣反應完成後再經側孔燒瓶過濾之，
    並以氫氧化鈉調酸鹼值，即可製得含有甲基安非他命毒品成
    分之鹵水（即黑色水溶液）；(3)純化再結晶步驟：甲基安非
    他命鹵水經加熱設備熬煮，再加入食鹽後，置於冰箱（或冷
    凍櫃）低溫冷凍，甲基安非他命結晶會漸漸生成，將生成之
    結晶物簡單予以脫水風乾，即可製得甲基安非他命結晶（法
    務部調查局93年7 月12日調科壹字第09300278550 號函意旨
    參照）。
  (三)查本件如附表所示之扣案物中，編號32之製作毒品工具清單
    3 張及編號33之毒品製造流程1 本，所記載者即為前揭製造
    固態甲基安非他命所需之器械及步驟概要；編號1之 防毒面
    罩2 個，乃製造固態甲基安非他命過程中為避免吸入或碰觸
    有毒物質所需之設備；編號23之氫氧化鈉2 瓶、編號24之甲
    醇2 瓶、編號25之感冒藥5 瓶，則同屬製造固態甲基安非他
    命過程所需之藥劑。而本件經以氣相層析／質譜分析法、核
    磁共振分析法、掃瞄式電子顯微鏡／X-射線能譜分析法等，
    加予鑑定後，認如附表所示之扣案物中：(1)編號34之黃色液
    體及褐色晶體各1 桶（扣押物品目錄表載為『疑似麻黃素』
    ，鑑定編號分別為28-1、28-2），驗前毛重分別為1208、19
    54公克，包裝塑膠桶重分別為244.38、15.64 公克，驗餘淨
    重分別為953.16、1938.19 公克，均檢出第四級毒品即毒品
    先驅原料假麻黃成分，編號35之乳白色粉末1 包（扣押物
    品目錄表載為『疑似甲基安非他命粉末』，鑑定編號27-3
    ），驗前毛重18.97 公克，包裝塑膠袋重2.60公克，驗餘淨
    重16.33 公克，檢出第四級毒品即毒品先驅原料去甲假麻黃
    （新麻黃）（Phenylpropanolamine 、Nore phedrine
    ）成分，編號36之咖啡色粉末1 包（扣押物品目錄表載為『
    感冒藥原料』），驗前毛重123.02公克，包裝塑膠袋重8.28
    公克，驗餘淨重114.49公克），檢出Chioro（pseudo）ephe
    drine 成分，係假麻黃經氯化反應後得到之成分，均為製
    造固態甲基安非他命時於鹵化過程所生之物；(2)編號37之鹵
    水1 桶，驗前毛重17465 公克，包裝塑膠桶重963.69公克，
    驗餘淨重16492.04公克，檢出微量第二級毒品甲基安非他命
    成分及第四級毒品即毒品先驅原料假麻黃（Pseudoephedr
    ine ）成分，乃製造固態甲基安非他命時於氫化過程所生之
    物；(3)編號38之白色粉末1 包（鑑定編號27-5 ） ，驗前毛
    重8.38公克，包裝塑膠袋重0.73公克，驗餘淨重7.58公克，
    編號39之白色細晶體1 包（鑑定編號27-15 ），驗前毛重
    1.67公克，包裝塑膠袋重0.50公克，驗餘淨重1.02公克，均
    檢出第二級毒品甲基安非他命成分及第四級毒品即毒品先驅
    原料麻黃（Ephedr ine）成分，編號40之乳白色細晶體4
    包（鑑定編號27-1、27-2、27-4、27-8），驗前總毛重23
    9.70公克，包裝塑膠袋總重14.97 公克，編號41之乳白色晶
    體19包（鑑定編號27-6、27-7、27-9、27-10-1 至27-10-8
    、27-11 、27 -12、27-13 、27-14-1 至27-14-2 、27-16
    、27-17 、27-18 ），驗前總毛重345.62公克，包裝塑膠袋
    總重27.19 公克，編號42之透明液體1 瓶（扣押物品目錄表
    載為『感冒藥空瓶』，鑑定編號37-1），驗前毛重67.71 公
    克，包裝塑膠罐重33.88 公克，驗餘淨重26.50 公克，均檢
    出第二級毒品甲基安非他命成分，皆為製造固態甲基安非他
    命時於純化再結晶過程所生之成品，以上有內政部警政署刑
    事警察局98年9 月18日刑鑑字第0980070521號鑑定書1 份附
    卷可考（見原審卷第70-72 頁）。至於附表所示之其餘扣案
    物，則均屬製造固態甲基安非他命過程中用以盛裝、攪拌、
    測溫、秤重、加熱、脫水、過濾、烘乾、冷卻之器械設備，
    由上開各事證，參互以觀，足徵被告甲○○確有製造甲基安
    非他命之犯行甚明，此部分之犯行，洵堪認定。
三、被告施用第一、二級毒品犯行（即犯罪事實欄一之(三)）部分
    ：
    右揭被告施用第1 級毒品海洛因、第2 級毒品甲基安非他命
    之行為事實，已據被告坦承不諱，並有卷附之前揭搜索票影
    本、搜索扣押筆錄、扣押物品目錄表各1 份（見警卷第1-9
    頁）及被告所有供施用毒品所用之寶特瓶吸食器2 組扣案可
    資佐證。而被告甲○○為警查獲持所排放之尿液，經採樣送
    驗，先以酵素免疫分析法初步檢驗，再以氣相層析質譜儀法
    確認檢驗結果，於鴉片類及安非他命類均呈陽性反應，此有
    毒品案件涉嫌人尿液採證編號姓名對照表及臺灣檢驗科技股
    份有限公司98年6 月6 日出具之濫用藥物尿液檢驗報告各1
    紙附卷足稽（見警卷第45頁、偵卷第18頁）；又扣案之寶特
    瓶吸食器2 組，內有微量黃色物質殘留，經以甲醇溶劑洗滌
    ，取其洗滌液以氣相層析／質譜分析法、核磁共振分析法、
    掃瞄式電子顯微鏡／X-射線能譜分析法鑑定後，均檢出第二
    級毒品甲基安非他命成分，亦有前揭內政部警政署刑事警察
    局98年9 月18日刑鑑字第0980070521號鑑定書1 份存卷可考
    ，顯見被告甲○○所為有施用海洛因、甲基安非他命之自白
    ，與事實相符，被告施用第一、二級毒品之犯行，事證亦已
    明確，此部分之犯行，同堪認定。
四、新舊法比較與論罪方面
  (一)法律修正後之新舊法比較及適用：
  1.按行為後法律有變更者，適用行為時之法律，但行為後之法
    律有利於行為人者，適用最有利於行為人之法律，刑法第2
    條第1 項定有明文。被告甲○○行為後，毒品危害防制條例
    於98年5 月20日修正公布，其第4 條第2 項關於併科罰金上
    限之規定已有變更，並增定第17條第2 項減輕其刑之規定，
    即應依刑法第11條前段適用刑法第2 條第1 項之規定，本於
    統一性及整體性原則，綜其全部罪刑之結果而為「從舊從輕
    」之比較適用。經查：毒品危害防制條例第4 條第2 項規定
    併科罰金之上限，修正前為700 萬元，修正後提高為1,000
    萬元，固以修正前之規定對行為人較有利；惟同法第17條第
    2 項增定：「犯第4 條至第8 條之罪於偵查及審判中均自白
    者，減輕其刑」，則行為人若合於「偵查及審判中均自白」
    之要件，即以適用該法修正後規定，較有利於行為人。本案
    被告甲○○就其製造第二級毒品之犯行，曾於偵查中自白，
    復於原審及本院審理中均自白不諱，有其歷次偵訊及審判筆
    錄在卷可佐，因而合於毒品危害防制條例第17條第2 項自白
    減輕之規定，依上開新舊法整體比較適用結果，即以整體適
    用修正後之毒品危害防制條例第4 條第2 項及第17條第2項
    之規定，對被告較為有利，本案自應適用修正後毒品危害防
    制條例規定論罪科刑。
  2.次按，槍砲彈藥刀械管制條例所規定之持有行為，其持有係
    行為之繼續，並非狀態之繼續，亦即一經持有，罪即成立，
    但其完結須繼續至持有行為終了之時為止（最高法院97年度
    臺非字第66號、95年度臺上字第3461號判決意旨參照）。本
    件被告甲○○最初持有管制刀械之時間為85年5 月間，雖係
    在槍砲彈藥刀械管制條例於86年11月24日修正公布施行前，
    然其持有行為繼續至98年5 月15日始被查獲，其持有行為之
    終了既在該條例修正公布施行後，自無行為後法律變更可言
    ，附此敘明。
  (二)論罪
  1.查海洛因及甲基安非他命分屬毒品危害防制條例第2 條第2
    項第1 款、第2 款規定之第一級及第二級毒品。核被告甲○
    ○就犯罪事實一之(一)所為，係犯槍砲彈藥刀械管制條例第14
    條第3 項之非法持有刀械罪；就犯罪事實一之(二)所為，係犯
    毒品危害防制條例第4 條第2 項製造第二級毒品罪；就犯罪
    事實一之(三)所為，係犯同條例第10條第1 項之施用第一級毒
    品罪及同條第2 項之施用第二級毒品罪。
  2.公訴意旨於事實欄雖記載被告甲○○係與「黑仔」商定藉由
    製造甲基安非他命以獲取暴利，而基於製造甲基安非他命之
    犯意聯絡，選定被告甲○○前揭住處做為製造毒品之工廠，
    並由被告甲○○購買器具、「黑仔」提供感冒藥而共同製造
    甲基安非他命，認二人間係共同正犯之關係云云，惟查，被
    告甲○○既堅稱：伊係獨自製造甲基安非他命，製毒工具亦
    由伊獨自出資購買，「黑仔」僅售予伊感冒藥而已等語（見
    警卷第14頁、原審卷第124 頁），而卷附之「黑仔」門號00
    00000000號電話通聯紀錄，亦乏實際對話內容可證通話內容
    係被告甲○○與「黑仔」聯絡製造甲基安非他命之事，此外
    ，又查無其他積極證據，足資證明被告甲○○就製造甲基安
    非他命之犯行與「黑仔」間，有犯意聯絡及行為分擔，是公
    訴人認被告甲○○就此部分犯行與「黑仔」應論以共同正犯
    ，即有未恰，附此敘明。
  3.被告甲○○於犯罪事實(二)製造甲基安非他時持有第二級毒品
    之低度行為，為其製造第二級毒品之高度行為所吸收；被告
    於犯罪事實(三)施用海洛因、甲基安非他命前後持有第一級、
    第二級毒品之低度行為，分別為其施用之高度行為所吸收，
    均不另論罪。被告甲○○所犯上開4 罪，犯意各別，罪名互
    殊，應予分論併罰。另查，被告甲○○有犯罪事實欄所列載
    之前科紀錄，此有臺灣高等法院被告前案紀錄表1 份附卷可
    稽，其於有期徒刑執行完畢後5 年內，故意再犯本案有期徒
    刑以上之4 罪，均為累犯。本件除被告製造第二級毒品罪法
    定本刑無期徒刑部分，依法不得加重外，就各罪其餘部分均
    應依刑法第47條第1 項之規定，加重其刑。被告就其製造第
    二級毒品之犯行，於偵查及原審、本院審理中均自白不諱，
    業如上述，爰依修正後毒品危害防制條例第17條第2 項規定
    ，減輕其刑，並依法先加後減之。被告持有武士刀係行為繼
    續，其持有行為尚在繼續中，故應以其行為終了之時即98年
    5 月15日為警查獲時，為犯罪行為結束之認定時點，故仍構
    成累犯，被告上訴意旨，認此部分不構成累犯，容有誤會，
    併予指明。
五、原審認被告罪證明確，因而適用槍砲彈藥刀械管制條例第14
    條第3 項，毒品危害防制條例第4 條第2 項、第10 條 第1
    項、第2 項、第17條第2 項、第18條第1 項前段、第19條第
    1 項，刑法第2 條第1 項但書、第11條、第47條第1 項、第
    38條第1 項第1 款、第51條第5 款、第9 款等規定，並審酌
    被告有違反肅清煙毒條例、麻醉藥品管理條例等前科，並因
    施用毒品案件送觀察、勒戒、強制戒治執行完畢，有前揭臺
    灣高等法院被告前案紀錄表可參，素行品行原屬不良，其自
    他人處收受管制刀械武士刀而無故持有之，復明知毒品對人
    體之危害甚烈，且製造毒品乃造成毒品危害最大之根源，竟
    無視國家禁絕毒品之政策，斥資製造第二級毒品甲基安非他
    命，倘所製成品流入市面，將對國人身心健康及社會治安危
    害甚鉅，惟念及其所持有之武士刀數量為1 把，僅供收藏而
    未持以犯罪，所製造之毒品尚未流通市面即遭查獲，施用第
    一級、第二級毒品之犯行僅係戕害己身，且其犯後坦承全部
    犯行，深表悔悟，態度尚佳，兼衡其生活狀況、智識程度等
    一切情狀，認公訴人以98年10月8 日屏檢泰和98偵3719字第
    28366 號函（見原審卷第79頁）對被告甲○○求刑10年稍嫌
    過重，乃就未經許可持有刀械罪、製造第二級毒品罪、施用
    第一級毒品罪、施用第二級毒品罪，分別量處有期徒刑4 月
    、6 年、8 月、4 月，並定應執行有期徒刑7 年，另敘明扣
    押之沒收與否與依據，核其認事用法，並無違誤，至於審酌
    被告前科，尤其係施用毒品之犯行，參酌其有無在勒戒處所
    接受過觀察勒戒或強制戒治之戒除毒品行為（或毒癮）之強
    制處分，作為其量刑之參考事項，核符刑法第57條第4 、5
    項所定科刑時應審酌「犯罪行為人之品行、生活狀況」等情
    狀，並無違反「禁止重複評價」之原則，尤其已衡量檢察官
    求刑10年有過重情形，而僅定應執行有期徒刑7 年，量刑尚
    屬妥適，並無罪刑顯不相當之情形。被告上訴意旨，以其非
    法持有刀械犯行，不構成累犯、製造毒品犯行，應依毒品危
    害防制條例第17條第2 項規定減輕其刑，惟減輕後量處有期
    徒刑6 年仍屬過高、施用毒品部分，量刑時再審酌有施用毒
    品及受觀察勒戒、強制戒治之前科，係違反「禁止重複評價
    」之原則，本件量處之刑，罪刑顯不相當等，指摘原判決不
    當，核其上訴意旨，均無理由，已詳如前揭各節所述，被告
    之上訴應予駁回。
六、扣案如附表編號37至42所示之物品，均含有第二級毒品甲基
    安非他命成分，已如前述，應依毒品危害防制條例第18條第
    1 項前段規定諭知沒收銷燬之；扣案如附表編號3 之側孔燒
    瓶1 個（鑑定編號3-1 者）、編號16之陶瓷漏斗3 個（鑑定
    編號17-2、17-3、17-4者）、編號17之量杯3 個（鑑定編號
    18-5、18-6、18-15 者）、編號28之金屬刮刀1 把（鑑定編
    號40-13 ），雖均係被告甲○○所有供犯製造第二級毒品罪
    所用之器械、設備，又扣案之寶特瓶吸食器2 組，亦係被告
    所有供其犯施用第二級毒品罪所用之物，業據其坦承在卷（
    見警卷第18頁、原審卷第125 頁），惟均因殘留微量第二級
    毒品難以析離，有內政部警政署刑事警察局98年9 月18日刑
    鑑字第0980070521號、98年11月9 日刑鑑字第0980150335
    號鑑定書各1 份存卷可稽（見原審卷第70-72 頁、第89-99
    頁），故應依同條項之規定諭知沒收銷燬。扣案之廠牌MOTO
    ROLA、內置門號0000000000號SIM 卡之行動電話1 支，為被
    告甲○○自「黑仔」處取得，而供其與「黑仔」聯絡以購入
    製毒原料感冒藥之用，業經其自承無訛（見原審卷第123 頁
    ），扣案如附表編號32之製作毒品工具清單3 張及編號33之
    毒品製造流程1 本，所記載者為製造甲基安非他命所需之器
    械及步驟概要，編號1 至編號31（除前揭已諭知沒收銷毀者
    外）、編號34至編號36則均為製造甲基安非他命所用之藥劑
    、器械、設備，且上開物品均為被告甲○○所有一事，亦據
    其供承明確（見警卷第12頁、原審卷第125 頁），為被告所
    有供其犯製造第二級毒品罪所用之物，爰均依毒品危害防制
    條例第19條第1 項規定諭知沒收。扣案之武士刀1 把屬違禁
    物，應依刑法第38條第1 項第1 款規定諭知沒收。
七、至於，載有製毒設備之車牌號碼XF-3319 號自小貨車1 輛，
    雖亦屬供被告甲○○犯製造第二級毒品罪所用之物，惟尚非
    其所有，有公路監理電子閘門車號查詢汽車車籍資料1 紙在
    卷可考；及本案警方於98年5 月15日對被告甲○○前揭住處
    執行搜索時之其餘扣案物（含大型電子磅秤1 臺、行動電話
    3 支、監視器主機1 臺、新臺幣7 萬9,500 元、車牌號碼AR
    -3969 號自小客車1 輛），均乏證據證明與被告所犯本案各
    罪有關，依法自不得諭知沒收，附此敘明。
據上論斷，應依刑事訴訟法第368條，判決如主文。
本案經檢察官郭振昌到庭執行職務。
中    華    民    國    99    年    5     月    31    日
               刑事第五庭    審判長法  官  曾永宗
                                   法  官  任森銓
                                   法  官  鍾宗霖
以上正本證明與原本無異。
不得上訴。
除未經許可持有刀械罪、施用第二級毒品罪以外，如不服本判決
，應於判決送達後10日內向本院提出上訴狀，其未敘述理由者並
應於提出上訴狀後10日內向本院補提理由書（應附繕本）。
中    華    民    國    99    年    5     月    31    日
                                   書記官  邱麗莉
附錄本判決論罪科刑法條：
槍砲彈藥刀械管制條例第14條第3 項
未經許可，持有或意圖販賣而陳列刀械者，處1 年以下有期徒刑
、拘役或新臺幣50萬元以下罰金。
毒品危害防制條例第4 條第2 項
製造、運輸、販賣第二級毒品者，處無期徒刑或7 年以上有期徒
刑，得併科新臺幣1,000萬元以下罰金。
毒品危害防制條例第10條
施用第一級毒品者，處六月以上五年以下有期徒刑。
施用第二級毒品者，處三年以下有期徒刑。
附表：
┌──┬────────┬────────────┬──────────────────┐
│編號│     品名       │          數量          │    備註                            │
├──┼────────┼────────────┼──────────────────┤
│  1 │防毒面罩        │2個                     │                                    │
├──┼────────┼────────────┼──────────────────┤
│  2 │吸管            │1支                     │                                    │
├──┼────────┼────────────┼──────────────────┤
│  3 │側孔燒瓶        │4個                     │其中鑑定編號3-1 者檢出第二級毒品甲基│
│    │                │                        │安非他命成分                        │
├──┼────────┼────────────┼──────────────────┤
│  4 │圓形燒杯        │5個                     │                                    │
├──┼────────┼────────────┼──────────────────┤
│  5 │小型電子磅秤    │2臺                     │                                    │
├──┼────────┼────────────┼──────────────────┤
│  6 │三角燒杯        │2個                     │                                    │
├──┼────────┼────────────┼──────────────────┤
│  7 │酸鹼測試儀      │1臺                     │                                    │
├──┼────────┼────────────┼──────────────────┤
│  8 │濾紙            │1包                     │                                    │
├──┼────────┼────────────┼──────────────────┤
│  9 │加熱網          │5個                     │                                    │
├──┼────────┼────────────┼──────────────────┤
│ 10 │簡易加熱器      │2臺                     │                                    │
├──┼────────┼────────────┼──────────────────┤
│ 11 │瓦斯爐          │1臺                     │                                    │
├──┼────────┼────────────┼──────────────────┤
│ 12 │快速瓦斯爐      │1臺                     │                                    │
├──┼────────┼────────────┼──────────────────┤
│ 13 │抽氣馬達        │1臺                     │                                    │
├──┼────────┼────────────┼──────────────────┤
│ 14 │電熱器          │1臺                     │                                    │
├──┼────────┼────────────┼──────────────────┤
│ 15 │脫水機          │1臺                     │                                    │
├──┼────────┼────────────┼──────────────────┤
│ 16 │陶瓷漏斗        │4個                     │其中鑑定編號17-2、17-3、17-4者均檢出│
│    │                │                        │第二級毒品甲基安非他命成分          │
├──┼────────┼────────────┼──────────────────┤
│ 17 │量杯            │16個                    │其中鑑定編號18-5、18-6、18-15 者均檢│
│    │                │                        │出第二級毒品甲基安非他命成分        │
├──┼────────┼────────────┼──────────────────┤
│ 18 │水桶            │1批                     │                                    │
├──┼────────┼────────────┼──────────────────┤
│ 19 │溫度計          │3個                     │                                    │
├──┼────────┼────────────┼──────────────────┤
│ 20 │氫氣瓶          │1組                     │                                    │
├──┼────────┼────────────┼──────────────────┤
│ 21 │濾網            │3個                     │                                    │
├──┼────────┼────────────┼──────────────────┤
│ 22 │冷凍櫃          │1臺                     │置於車牌號碼XF-3319號自小貨車上     │
├──┼────────┼────────────┼──────────────────┤
│ 23 │氫氧化鈉        │2瓶                     │                                    │
├──┼────────┼────────────┼──────────────────┤
│ 24 │甲醇            │2瓶（為空瓶）           │                                    │
├──┼────────┼────────────┼──────────────────┤
│ 25 │感冒藥          │5瓶（為空瓶）           │扣押物品目錄表載為6 瓶，惟其中1 瓶內│
│    │                │                        │有透明液體，見附表編號42            │
├──┼────────┼────────────┼──────────────────┤
│ 26 │瓦斯噴燈        │2組                     │                                    │
├──┼────────┼────────────┼──────────────────┤
│ 27 │塑膠漏斗        │2個                     │其中鑑定編號39-2者檢出第四級毒品：毒│
│    │                │                        │品先驅原料（假）麻黃（Pseudo）ephe│
│    │                │                        │drine 成分                          │
├──┼────────┼────────────┼──────────────────┤
│ 28 │塑膠器具        │1批                     │其中鑑定編號40-1至40-4之塑膠盒4 個、│
│    │                │                        │40-7、40-8之畚箕2 個、40-10 之圓盤1 │
│    │                │                        │個、40-12 之刮刀1 把均檢出第四級毒品│
│    │                │                        │：毒品先驅原料（假）麻黃（Pseudo）│
│    │                │                        │ephedrine 成分，鑑定編號40-13 之金屬│
│    │                │                        │刮刀1 把檢出第二級毒品甲基安非他命成│
│    │                │                        │分                                  │
├──┼────────┼────────────┼──────────────────┤
│ 29 │不鏽鋼鍋        │3個                     │                                    │
├──┼────────┼────────────┼──────────────────┤
│ 30 │烘乾用鐵架      │1組                     │                                    │
├──┼────────┼────────────┼──────────────────┤
│ 31 │裝感冒藥紙盒    │4個                     │                                    │
├──┼────────┼────────────┼──────────────────┤
│ 32 │製作毒品工具清單│3張                     │                                    │
├──┼────────┼────────────┼──────────────────┤
│ 33 │毒品製造流程    │1本                     │                                    │
├──┼────────┼────────────┼──────────────────┤
│ 34 │黃色液體（扣押物│1 桶（驗前毛重1208公克，│檢出第四級毒品：毒品先驅原料假麻黃│
│    │品目錄表載為『疑│包裝塑膠桶重244.38公克，│（Pseudoephedrine ）成分，純度19％，│
│    │似麻黃素』，鑑定│驗餘淨重953.16公克）    │驗前純質淨重為183.08公克            │
│    │編號28-1）      │                        │                                    │
│    ├────────┼────────────┼──────────────────┤
│    │褐色晶體（扣押物│1 桶（驗前毛重1954公克，│檢出第四級毒品：毒品先驅原料假麻黃│
│    │品目錄表載為『疑│包裝塑膠桶重15.64 公克，│（Pseudoephedrine ）成分，純度77％，│
│    │似麻黃素』，鑑定│驗餘淨重1938.19 公克）  │驗前純質淨重為1492.53公克           │
│    │編號28-2）      │                        │                                    │
├──┼────────┼────────────┼──────────────────┤
│ 35 │乳白色粉末（扣押│1 包（驗前毛重18.97 公克│檢出第四級毒品：毒品先驅原料去甲假麻│
│    │物品目錄表載為『│，包裝塑膠袋重2.60公克，│黃（新麻黃）（Phenylpropanolamin│
│    │疑似甲基安非他命│驗餘淨重16.33 公克）    │e 、Norephedrine）成分，純度78％，驗│
│    │粉末』，鑑定編號│                        │前純質淨重為12.76 公克              │
│    │27-3）          │                        │                                    │
├──┼────────┼────────────┼──────────────────┤
│ 36 │咖啡色粉末（扣押│1 包（驗前毛重123.02公克│檢出Chioro（pseudo）ephedrine 成分，│
│    │物品目錄表載為『│，包裝塑膠袋重8.28公克，│係假麻黃經氯化反應後得到之成分，屬│
│    │感冒藥原料』）  │驗餘淨重114.49公克）    │甲基安非他命合成過程中之中間產物    │
├──┼────────┼────────────┼──────────────────┤
│ 37 │鹵水            │1 桶（驗前毛重17465 公克│檢出微量第二級毒品甲基安非他命成分、│
│    │                │，包裝塑膠桶重963.69公克│第四級毒品：毒品先驅原料假麻黃（Ps│
│    │                │，驗餘淨重16492.04公克）│eudoephedrine ）成分                │
├──┼────────┼────────────┼──────────────────┤
│ 38 │白色粉末（扣押物│1 包（驗前毛重8.38公克，│檢出第二級毒品甲基安非他命成分（純度│
│    │品目錄表載為『疑│包裝塑膠袋重0.73公克，驗│64％，驗前純質淨重為4.89公克）、第四│
│    │似甲基安非他命粉│餘淨重7.58公克）        │級毒品：毒品先驅原料麻黃（Ephedrin│
│    │末』，鑑定編號27│                        │e ）成分（純度33％，驗前純質淨重2.52│
│    │-5）            │                        │公克）                              │
├──┼────────┼────────────┼──────────────────┤
│ 39 │白色細晶體（扣押│1 包（驗前毛重1.67公克，│檢出第二級毒品甲基安非他命成分（純度│
│    │物品目錄表載為『│包裝塑膠袋重0.50公克，驗│64％，驗前純質淨重為0.74公克）、第四│
│    │疑似甲基安非他命│餘淨重1.02公克）        │級毒品：毒品先驅原料麻黃（Ephedrin│
│    │粉末』，鑑定編號│                        │e ）成分（純度32％，驗前純質淨重0.37│
│    │27-15）         │                        │公克）                              │
├──┼────────┼────────────┼──────────────────┤
│ 40 │乳白色細晶體（扣│4 包（驗前總毛重239.70公│檢出第二級毒品甲基安非他命成分，純度│
│    │押物品目錄表載為│克，包裝塑膠袋總重14.97 │80％，驗前總純質淨重為179.78公克    │
│    │『疑似甲基安非他│公克）                  │                                    │
│    │命粉末』，鑑定編│                        │                                    │
│    │號27-1、27-2、27│                        │                                    │
│    │-4、27-8 ）     │                        │                                    │
├──┼────────┼────────────┼──────────────────┤
│ 41 │乳白色晶體（扣押│19包（驗前總毛重345.62公│檢出第二級毒品甲基安非他命成分，純度│
│    │物品目錄表載為『│克，包裝塑膠袋總重27.19 │95％，驗前總純質淨重為302.50公克    │
│    │疑似甲基安非他命│公克）                  │                                    │
│    │粉末』，鑑定編號│                        │                                    │
│    │27-6、27-7、27-9│                        │                                    │
│    │、27-10-1 至27-1│                        │                                    │
│    │0-8 、27-11 、27│                        │                                    │
│    │-12 、27-13 、27│                        │                                    │
│    │-14-1 至27-14-2 │                        │                                    │
│    │、27 -16、27-17 │                        │                                    │
│    │、27-18）       │                        │                                    │
├──┼────────┼────────────┼──────────────────┤
│ 42 │透明液體（扣押物│1 瓶（驗前毛重67.71 公克│檢出第二級毒品甲基安非他命成分      │
│    │品目錄表載為『感│，包裝塑膠罐重33.88 公克│                                    │
│    │冒藥空瓶』，鑑定│，驗餘淨重26.50公克）   │                                    │
│    │編號37-1）      │                        │                                    │
└──┴────────┴────────────┴──────────────────┘

司法院資訊處製作；財團法人民間司法改革基金會備份。
